臺灣新北地方法院刑事判決
111年度審交易字第465號
公  訴  人  臺灣新北地方檢察署檢察官
被      告  沈志清




上列被告因過失傷害案件，經檢察官提起公訴（111年度偵字第3
493號），被告於本院準備程序中就被訴事實為有罪之陳述，經
告知簡式審判程序之旨，並聽取當事人之意見後，經本院裁定行
簡式審判程序，判決如下：
    主  文
沈志清汽車駕駛人，無駕駛執照駕車，而犯過失傷害罪，處拘役
伍拾伍日，如易科罰金，以新臺幣壹仟元折算壹日。
    事  實
一、沈志清明知其未考領自用小客車駕駛執照，不得駕駛自用小
    客車上路，竟仍於民國110年1月31日凌晨0時26分許，駕駛
    車牌號碼0000-00號自用小客車，沿新北市中和區興南路2段
    399巷往烘爐地方向行駛，行經該路段在編號089318號燈桿
    附近之轉彎處時，本應注意在劃有分向限制線（雙黃線）之
    路段，不得跨越駛入來車之車道內，而依當時天候晴、夜間
    有照明、柏油路面乾燥無缺陷、無障礙物、視距良好等情，
    並無不能注意之情事，竟疏未注意及此，貿然跨越該處分向
    限制線（雙黃線）駛入對向車道，適有江文駕駛車牌號碼00
    -0000號（起訴書誤載為00-0000號）自用小客車，沿新北市
    中和區興南路2段399巷往興南路2段399巷口方向之對向車道
    駛抵該轉彎處，見狀閃避不及，上開2車因而發生碰撞，致
    江文受有頭皮挫傷合併腦震盪之傷害。嗣沈志清案發後於有
    偵查權限之機關及公務員發覺其犯罪前，向前往現場（起訴
    書誤載為醫院）處理之警員表明其為肇事人並願接受裁判。
二、案經江文訴由臺灣臺北地方檢察署檢察官陳請臺灣高等檢察
    署檢察長令轉臺灣新北地方檢察署檢察官偵查起訴。　
　　理  由
一、查本案被告沈志清犯係死刑、無期徒刑、最輕本刑為3年以
    上有期徒刑以外之罪，且非高等法院管轄第一審案件，其於
    準備程序中就前揭被訴事實為有罪之陳述，經本院告知簡式
    審判程序之旨，並聽取公訴人、被告之意見後，經合議庭裁
    定由受命法官獨任進行簡式審判程序審理，則本案證據之調
    查，依刑事訴訟法第273條之2規定，自不受同法第159條第1
    項、第161條之2、第161條之3、第163條之1及第164條至第1
    70條規定之限制，合先敘明。
二、認定事實之理由及證據：
(一)前揭犯罪事實，業據被告於偵查、本院準備程序及審理時均
    坦承不諱，核與證人即告訴人江文於警詢時證述之情節相符
    （見臺灣臺北地方檢察署他字卷第41至43頁），並有衛生福
    利部雙和醫院乙種診斷證明書、新北市政府警察局道路交通
    事故初步分析研判表、道路交通事故現場圖、道路交通事故
    調查報告表（一）（二）各1份，交通事故現場及車輛外觀
    照片共20張等附卷可稽（見臺灣臺北地方檢察署他字卷第9
    頁、第53頁、第71頁、第75至97頁）。
(二)按駕駛人駕駛汽車，應遵守道路交通標誌、標線、號誌之指
    示；汽車在未劃設慢車道之雙向二車道行駛時，在劃有分向
    限制線之路段，不得駛入來車之車道內；道路交通安全規則
    第90條第1項、第97條第1項第2款分別定有明文。查被告係
    智識程度正常之成年人，其駕駛自用小客車上路，依法即負
    有上述之注意義務，及參以案發時為天候晴、夜間有照明、
    柏油路面乾燥無缺陷、無障礙物、視距良好等狀況，有上開
    道路交通事故調查報告表（一）及案發現場照片可參，並無
    不能注意之情事，竟疏未注意遵守上開交通安全規定，貿然
    跨越分向限制線駛入對向車道內，因而肇致本件事故發生，
    堪認被告就本件交通事故之發生為有過失甚明。至公訴意旨
    雖敘及被告就本案車禍事故，亦有未依速限超速行駛之過失
    乙節，惟查被告於警詢時並未到案，而被告於偵訊時則供稱
    ：案發當時我車速慢慢的，是要轉彎才撞到，忘記時速多少
    ，打滑撞上去的，我是方向盤偏掉，就撞上去了等語甚詳，
    參以卷內亦無現場監視器錄影畫面可供判斷其行車速度，是
    基於罪證有疑利於被告之法則，尚難逕認被告亦有此部分之
    過失，而起訴書就此部分對被告犯罪行為方法之記載，尚無
    礙於辨別起訴「犯罪事實同一性」之認定，則其社會事實關
    係既無不同，本院自得更正此部分起訴書所載之犯罪事實以
    為法律適用，併此敘明。
(三)又告訴人所受前揭傷害係因本件交通事故所致，而本件交通
    事故復因被告上開過失行為所致，是被告上開過失肇事行為
    與告訴人所受傷害結果間，具有相當因果關係。綜上所述，
    本案事證明確，被告犯行堪予認定，應依法論科。　　
三、論罪科刑：
(一)罪名：
 1、按汽車駕駛人，無駕駛執照駕車、酒醉駕車、吸食毒品或迷
    幻藥駕車、行駛人行道或行經行人穿越道不依規定讓行人優
    先通行，因而致人受傷或死亡，依法應負刑事責任者，加重
    其刑至二分之一，道路交通管理處罰條例第86條第1項定有
    明文。該條項規定係就刑法基本犯罪類型，於加害人為汽車
    駕駛人，於從事駕駛汽車之特定行為時，因而致人傷亡之特
    殊行為要件予以加重處罰，已就刑法各罪犯罪類型變更之個
    別犯罪行為予以加重，而成另一獨立之罪名，自屬刑法分則
    加重之性質。
 2、查被告未考領自用小客車駕駛執照，有本院卷附證號查詢汽
    車駕駛人資料1份可佐，亦為被告於本院準備程序時自陳無
    訛，詎其仍無照駕駛自用小客車上路，因而肇事致告訴人受
    傷，是核其所為，係犯道路交通管理處罰條例第86條第1項
    、刑法第284條前段之汽車駕駛人，無駕駛執照駕車而犯過
    失傷害罪。
(二)變更起訴法條：　　
    公訴意旨認被告係犯刑法第284條前段之過失傷害罪，尚有
    未洽，惟起訴書所載犯罪事實，與本院所認定之事實，基本
    社會事實同一，且本院於準備程序及審理時已當庭告知被告
    前述加重規定，無礙被告防禦權之行使，爰依刑事訴訟法第
    300條之規定，變更起訴法條。
(三)刑之加重及減輕：
 1、被告汽車駕駛人，無駕駛執照駕車，因而致人受傷，依法應
    負刑事責任，符合道路交通管理處罰條例第86條第1項加重
    其刑之規定，爰依上開規定加重其刑。
 2、被告於肇事後，於犯罪未被有偵查權之機關或公務員發覺前
    ，即向據報前往現場處理之警員承認為肇事人，此有道路交
    通事故肇事人自首情形記錄表1份在卷可稽（見臺灣臺北地
    方檢察署他字卷第103頁），爰依刑法第62條前段之規定減
    輕其刑。
 3、被告之刑同時有加重及減輕事由，爰依法先加後減之。　　
(四)量刑：
    爰審酌被告並無自用小客車駕駛執照，竟不顧公眾安危而駕
    車上路，且未能遵守交通安全規則，謹慎操控，以維自身及
    其他用路人之安全，貿然跨越分向限制線駛入對向車道內，
    因而發生本件交通事故，並致告訴人受有前揭傷勢，所為應
    予非難；兼衡被告之素行，有臺灣高等法院被告前案紀錄表
    在卷可佐，並參以其高中肄業之智識程度（見本院卷附之被
    告個人戶籍資料查詢結果）、於本院審理時自陳之家庭生活
    與經濟狀況（詳見本院簡式審判筆錄第4頁）、過失情節、
    告訴人所受傷勢情形，及被告犯後坦承犯行，惟未能與告訴
    人和解賠償損害之犯後態度等一切情狀，量處如主文所示之
    刑，並諭知易科罰金之折算標準。
據上論斷，應依刑事訴訟法第273條之1第1項、第299條第1項前
段、第300條，道路交通管理處罰條例第86條第1項，刑法第11條
前段、第284條前段、第62條前段、第41條第1項前段，刑法施行
法第1條之1第1項，判決如主文。
本案經檢察官陳旭華偵查起訴，檢察官高智美到庭執行職務。
中　　華　　民　　國　　111 　年　　6 　　月　　8 　　日
                  刑事第二十五庭  法  官  白光華　　 
上列正本證明與原本無異。
如不服本判決，應於判決送達後20日內敘明上訴理由，向本院提
出上訴狀 (應附繕本) ，上訴於臺灣高等法院。其未敘述上訴理
由者，應於上訴期間屆滿後20日內向本院補提理由書「切勿逕送
上級法院」。
                                  書記官  楊貽婷
中　　華　　民　　國　　111 　年　　6 　　月　　8 　　日
附錄本判決論罪科刑法條全文：　 　 
道路交通管理處罰條例第86條
汽車駕駛人，無駕駛執照駕車、酒醉駕車、吸食毒品或迷幻藥駕
車、行駛人行道或行經行人穿越道不依規定讓行人優先通行，因
而致人受傷或死亡，依法應負刑事責任者，加重其刑至二分之一
。
汽車駕駛人，在快車道依規定駕車行駛，因行人或慢車不依規定
，擅自進入快車道，而致人受傷或死亡，依法應負刑事責任者，
減輕其刑。　 

中華民國刑法第284條
因過失傷害人者，處1年以下有期徒刑、拘役或10萬元以下罰金
；致重傷者，處3年以下有期徒刑、拘役或30萬元以下罰金。